【裁判字號】    90,交上訴,36
【裁判日期】    900109
【裁判案由】    過失致死
【裁判全文】
臺灣高等法院刑事判決                              九十年度交上訴字第三六號
    上  訴  人  臺灣新竹地方法院檢察署檢察官
    被      告  甲○○
右上訴人，因被告業務過失致死案件，不服臺灣新竹地方法院，八十九年度交訴字第
一一七號，中華民國九十年一月九日第一審判決（起訴案號：臺灣新竹地方法院檢察
署八十九年度偵字第二四七八號）提起上訴，本院判決如左：
    主      文
原判關於甲○○部分撤銷。
甲○○從事業務之人，因業務上之過失致人於死，處有期徒刑肆月，如易科罰金以
佰元折算壹日。
    事      實
一、甲○○平日係以駕駛汽車沿街販賣蔬肉為業，為從事駕駛業務之人，於民國（下
    同）八十八年十二月十四日上午，駕駛車號ＧＥ０二一０號自用小貨車附載蔬肉
    ，至新竹縣竹東鎮○○路一七０巷三弄（該弄寬約四點七二公尺），停放在該弄
    一四號對面（即靠左停放）販賣蔬菜，嗣於同日上午十一時四十五分許，甲○○
    結束生意，欲離去之際，於汽車起步前，應注意前後左右有無行人，雖當時天候
    係陰天，唯屬日間，有自然光線，路面乾燥，並無不能注意之情事，甲○○竟疏
    於注意上開應注意之事項，即貿然駕駛前開車輛起步離去；另居住於新竹縣竹東
    鎮○○路一七０巷三弄一八號之溫翠，係林彥儒之外祖母，平日負責照顧年僅一
    歲甫會行走之外孫林彥儒，其本應注意年僅一歲之孩童無法判別危險之環境，不
    得使其獨處，以免使孩童發生危險，其無不能注意之情事，竟疏於照顧林彥儒，
    即於同日上午，將林彥儒置於屋內後，外出向甲○○購物。迄同日十一時四十五
    分許，林彥儒乘溫翠疏於照顧之際，自屋內行至甲○○所駕駛之前開車輛左後輪
    處，適逢甲○○結束生意，駕車離去，致林彥儒遭甲○○所駕駛之前開車輛左後
    輪輾壓過頭部，造成林彥儒因頭顱受有封密性骨折併腦外露而當場死亡。甲○○
    、溫翠於肇事後，即分別親自以電話、委託鄰人報警處理，二人並於有偵查犯罪
    職權之公務員即警員馮文道至現場處理，尚未發覺犯罪人前，向該警員馮文道自
    首犯罪，並陳述肇事之經過，而接受裁判（溫翠經原審判罪確定）。
二、案經台灣新竹地方法院檢察署檢察官相驗後自動檢舉偵查起訴。
    理      由
一、右揭犯罪事實，訊據被告甲○○固坦承於前揭時、地，駕駛前開車輛，撞及林彥
    儒，造成林彥儒死亡之事實，唯矢口否認有何過失犯行，辯稱林彥儒應係在其車
    輛底下，遭其車輛傳動軸撞及，而非遭其車輛左後輪輾壓，其不可能於駕車離去
    時，趴在地上察看車底下有無人，其實係被害人云云。
二、經查，被害人林彥儒確因本件車禍肇致頭顱受有封密性骨折併腦外露而當場死亡
    ，死亡時頭面頸部，呈瞳孔放大樣、口鼻身呈出血樣、鼻部呈腦組織外露樣、左
    後枕部偏左呈三處鈍力傷、左右頭部呈封閉性骨折，業經台灣新竹地方法院檢察
    署檢察官督同法醫師相驗屬實，並製有勘驗筆錄、相驗屍體證明書、驗斷書各一
    紙在卷可憑，足徵被害人林彥儒係因頭部遭重物重力壓迫，而當場死亡無疑。次
    查，依車禍現場經警製作之道路交通事故調查報告表一紙、及所拍攝之現場照片
    七幀觀之，死者林彥儒死亡時倒地之位置，係橫躺於巷弄中，頭部朝右方（即被
    告甲○○所駕駛之前開車輛原停放位置之左側），腳部則朝左方（即朝向旁側之
    房舍），再參以被告甲○○所駕駛之前開車輛左後輪擋泥板上所採集之樣品，經
    送請內政部警政署刑事警察局鑑定結果，均有被害人林彥儒血液反應，有該局八
    十九年二月二十九日（八八）刑醫字第一三六七０三號鑑驗書在卷可稽，可認被
    害人林彥儒確係遭被告甲○○所駕駛之前開車輛左後輪輾壓過頭部而死亡，應無
    置疑，而非僅遭被告甲○○所駕駛之車輛底部轉動軸撞擊，否則被害人林彥儒頭
    部應不致受有如前所述之嚴重鈍力性傷害。另觀之被害人林彥儒死亡後倒地之位
    置，係橫躺於巷弄中，頭朝右方腳朝左方（房舍），頭部遭輾壓死亡，已如前述
    ，而被告所駕駛之前開車輛又係左後輪輾壓過被害人林彥儒頭部，亦如前述，顯
    見被害人林彥儒遭被告甲○○所駕駛之前開車輛撞擊時，應係位於被告甲○○所
    駕駛之前開車輛左後側，而非車底無訛，否則被害人林彥儒應無可能係頭部遭到
    輾壓。是被告甲○○前揭所辯，顯不足採。按汽車起步前，應注意前後左右有無
    行人，道路交通安全規則第八十九條第六款定有明文。查被告甲○○於事實欄所
    載之時、地，駕駛前開車輛起步離去時，應注意上述道路交通安全規則之規定，
    且依道路事故調查報告表記載當時雖屬陰天，唯係日間，並無不能注意之情事，
    竟於起步前疏未注意左右行人，因而肇事，致被害人林彥儒死亡，被告甲○○顯
    有過失。
三、本件經送請台灣省竹苗區車輛行車事故鑑定委員會鑑定結果，雖認係被告甲○○
    駕駛自用小貨車倒車時，未注意車後路況，為肇事主因；同案被告溫翠疏於照顧
    林彥儒為肇事次因，有該會八十九年一月三十一日竹鑑字第八九０００三號鑑定
    意見書附卷可參，然被告甲○○係起步向前，並非倒車，已如前述，是該鑑定就
    此部分顯有誤會，經再送請台灣省行車事故覆議鑑定委員會鑑定結果，亦認被告
    甲○○駕駛自用小貨車，起駛時未注意前後左右車輛或行人，為肇事主因，餘同
    原鑑定，有該會八十九年四月二十七日府覆議字第八九０二二九號函在卷可參，
    綜上，應認被告甲○○、同案被告溫翠之過失行為與被害人林彥儒死亡間，均有
    相當因果關係。本件事證明確，被告甲○○過失犯行，堪以認定。
四、查被告甲○○係駕駛車輛附載蔬肉沿街販賣之人，肇事當時係駕駛自用小貨車附
    載蔬肉至肇地點販賣，為從事駕駛業務之人，其於執行業務時，因過失而致被害
    人林彥儒死亡，核其所為係犯刑法第二百七十六條第二項之業務過失致死罪。查
    被告甲○○於肇事後，犯罪未發覺前，即親自以電話報警處理，並於有偵查犯罪
    職權之公務員即警員馮文道至現場處理，尚未發覺犯罪人前，向該警員馮文道自
    首犯罪，並陳述肇事之經過，而接受裁判之事實，業據被告甲○○供承在卷，並
    經證人即前往現場處理之警員馮文道於原審法院調查時證述屬實，是被告甲○○
    於犯罪未發覺前自首，並接受裁判，應依刑法第六十二條前段之規定減輕其刑。
五、原審因而予以論罪科刑，固非無見。惟查被告犯罪後，刑法第四十一條業於九十
    年一月十二日修正公布施行，修正後之刑法第四十一條第一項規定，法定本刑五
    年以下徒刑之罪，經宣告六月以下徒刑者，得宣告易科罰金，此項修正有利被告
    ，原判決未及適用；被告犯後否認有過失，且迄未與被害人家屬和解，原判決竟
    予以緩刑宣告，自非允洽。檢察官上訴，執此指摘原判決部分不當，核有理由，
    自應由本院將原判決此部分予以撤銷改判。爰審酌被告過失情節及犯後迄未與被
    害人家屬和解等一切情狀，量處有期徒刑肆月，並諭知易科罰金之折算標準以
    佰元折算一日。
據上論斷，應依刑事訴訟法第三百六十九條第一項前段、第三百六十四條、第二百九
十九條第一項前段，刑法第二條第一項前段、第二百七十六條、第二項、第四十一條
第一項、第六十二條前段，罰金罰鍰提高標準條例第一條前段、第二條，判決如主文
。
本案經檢察官彭坤業到庭執行職務。
中      華      民      國     九十     年      四      月    二十七    日
                            臺灣高等法院交通法庭
                                審判長法  官  蔡  永  昌
                                      法  官  徐  昌  錦
                                      法  官  陳  榮  和
右正本證明與原本無異。
如不服本判決應於收受送達後十日內向本院提出上訴書狀，其未敘述上訴之理由者並
得於提起上訴後十日內向本院補提理由書（均須按他造當事人之人數附繕本）。
                                      書記官  劉  麗  芬
附錄：本案論罪科刑法條全文
刑法第二百七十六條第二項
從事業務之人，因業務上之過失犯前項之罪者，處五年以下有期徒刑或拘役，得併科
三千元以下罰金。


司法院資訊處製作；財團法人民間司法改革基金會備份。
